臺灣雲林地方法院民事裁定
110年度消債更字第52號
債  務  人  馬君實即馬健全



代  理  人  曾錦源律師（法扶律師）
債  權  人  國泰世華商業銀行股份有限公司

法定代理人  郭明鑑  


債  權  人  臺灣中小企業銀行股份有限公司

法定代理人  林謙浩  
代  理  人  吳修桓  
債  權  人  玉山商業銀行股份有限公司


法定代理人  黃男州  
代  理  人  莊凱鈞  

債  權  人  日盛國際商業銀行股份有限公司

法定代理人  郭倍廷  


債  權  人  安泰商業銀行股份有限公司


法定代理人  丁予康  
代  理  人  羅漢璇  
債  權  人  良京實業股份有限公司

法定代理人  平川秀一郎



債  權  人  翊豐資產管理股份有限公司


法定代理人  王勞倫斯

債  權  人  萬榮行銷股份有限公司

法定代理人  呂豫文  

債  權  人  滙誠第一資產管理股份有限公司

法定代理人  莊仲沼  

債  權  人  匯誠第二資產管理股份有限公司

法定代理人  莊仲沼  


債  權  人  新加坡商艾星國際有限公司臺灣分公司

法定代理人  曾慧雯  


上列當事人間因消費者債務清理事件債務人聲請更生，本院裁定
如下：
    主  文
債務人自中華民國一百一十一年一月二十七日十一時起開始更生
程序，並命司法事務官進行本件更生程序。
    理  由
一、按債務人不能清償債務或有不能清償之虞，且無擔保或無優
    先權之債務總額未逾新臺幣（下同）1,200萬元者，於法院
    裁定開始清算程序或宣告破產前，得向法院聲請更生；債務
    人對於金融機構負債務者，在聲請更生或清算前，應向最大
    債權金融機構請求協商債務清償方案，或向其住、居所地之
    法院或鄉、鎮、市、區調解委員會聲請債務清理之調解，消
    費者債務清理條例（下稱消債條例）第3條、第42條第1項、
    第151條第1項分別定有明文。揆諸消債條例之立法目的，乃
    在於使陷於經濟上困境之消費者，得分別情形利用更生或清
    算程序清理債務，藉以妥適調整債務人與債權人及其他利害
    關係人之權利義務關係，保障債權人之公平受償，並謀求消
    費者經濟生活更生之機會，從而健全社會經濟發展（消債條
    例第1條規定參照）。準此，債務人若有不能清償債務或有
    不能清償之虞，且客觀上並無濫用更生或清算程序之情事，
    自應使其藉由消債條例所定程序以清理債務，債務人於消債
    條例前置協商或調解程序中，自應本於個人實際財產及收支
    狀況，依最大誠信原則，商討解決方案，如終究不能成立協
    商或調解，於聲請更生或清算時，法院自宜審酌上開消債條
    例第3條所謂「不能清償或有不能清償之虞」，綜衡債務人
    全部財產及收支狀況，進而評估債務人是否因負擔債務而不
    能維持最基本之生活條件，以及其陳報各項花費是否確屬必
    要性支出；如曾有協商或調解方案，該條件是否已無法兼顧
    個人生活基本需求等情。而法院開始更生程序之裁定，應載
    明其年、月、日、時，並即時發生效力。法院裁定開始更生
    或清算程序後，得命司法事務官進行更生或清算程序，必要
    時得選任律師、會計師或其他適當之自然人或法人一人為監
    督人或管理人，消債條例第45條第1項、第16條第1項亦有明
    定。
二、聲請意旨略以:聲請人對金融機構負無擔保或無優先權之債
    務總金額合計1,462,504元，於消債條例施行後，依規定向
    本院聲請消費者債務清理法院前置調解程序，經本院以110
    年度司消債調字第63號受理調解，嗣因調解不成立終結。而
    聲請人客觀上就已屆清償期之債務有不能清償或不能清償之
    虞，復聲請人未經法院裁定開始清算程序或宣告破產，爰聲
    請更生等語。
三、經查:
㈠、聲請人於聲請更生前5年內從事計程車司機，據其於民國110
    年12月7日本院訊問時，當庭陳報每月收入約12,000元等語
    （本院卷第28頁），且其近5年未投保勞工保險，亦有勞工
    保險被保險人投保資料表附卷可佐（本院110年度司消債調
    字第63號卷【下稱調字卷】第19-20頁），參酌其財產及收
    入狀況說明書、個人收入切結書及109年度綜合所得稅各類
    所得資料清單等資料（本院卷第23-25、28、215頁、第131
    頁、），堪認聲請人係5年內從事營業額平均每月20萬元以
    下之小規模營業活動之自然人，屬消債條例第2條所規定之
    消費者，而為消債條例適用之對象。且聲請人於110年7月26
    日以書面向本院聲請調解，經本院以110年度司消債調字第6
    3號受理調解後，於110年10月7日調解不成立乙情，亦有聲
    請人提出之本院民事事件調解不成立證明書可證（本院卷第
    19頁），並經本院依職權調閱上開調解卷宗，核閱無誤。聲
    請人於上開調解不成立後為本件更生之聲請，本院自應綜合
    聲請人之債務、收入、生活必要支出及財產狀況等，評估、
    判斷聲請人依其客觀清償能力，是否對已屆清償期之債務有
    不能清償或不能清償之虞之情形。
㈡、又聲請人迄至110年11月5日止對債權人國泰世華商業銀行股
    份有限公司負有債務金額216,895元，迄至110年11月9日止
    對債權人日盛國際商業銀行股份有限公司負有債務金額963,
　　332元，迄至110年12月6日止對債權人玉山商業銀行股份有
    限公司負有債務金額229,350元、債權人滙誠第一資產管理
    股份有限公司負有債務金額266,529元、債權人滙誠第二資
    產管理股份有限公司負有債務金額18,707元、債權人新加坡
    商艾星國際有限公司臺灣分公司負有債務金額52,105元，迄
    至110年12月7日止對債權人臺灣中小企業銀行股份有限公司
    負有債務金額303,934元、債權人良京實業股份有限公司負
    有債務金額201,996元、對債權人萬榮行銷股份有限公司負
    有債務金額1,476,455元，以及對債權人安泰商業銀行股份
    有限公司負有債務金額2,560,494元、債權人翊豐資產管理
    股份有限公司負有債務金額40,000元，合計負無擔保或無優
    先權債務金額約為6,329,797元等情，有聲請人之債權人清
    冊、財團法人金融聯合徵信中心當事人綜合信用報告（債務
    清理條例前置協商專用債權人清冊）及各債權人之陳報狀、
    還款紀錄表、債權讓與證明書、債權金額計算書、債權讓與
    歷程、債權憑證暨繼續執行紀錄表、債權證明文件、債權計
    算書、債權金額試算表等件在卷可按（本院卷第33-37、75-
    177頁，調字卷第35-44、75-77、81、87-89、93-95、101-1
    05、111-123、151-157、203-223頁）。
㈢、而聲請人目前從事計程車司機，每月收入約12,000元，已如
    上述。又卷附109年度綜合所得稅各類所得資料清單（本院
    卷第215頁）有3筆中華郵政股份有限公司（下稱中華郵政）
    斗六西平路郵局給付總額合計29,625元，係其母生前於該郵
    局存款之利息，其母親已於106年9月9日過世等情，業據聲
    請人陳明在卷（本院卷第227-228頁）。而除上開所得外，
    聲請人亦查無其他固定收入，故認聲請人每月收入應以12,0
　　00元列計，爰以此作為認定聲請人客觀清償能力之基準。
㈣、查聲請人上開每月收入已低於行政院主計處所公布之110年度
    臺灣省每人月最低生活費13,288元。且聲請人目前除每月收
    入外，其名下財產有存款餘額796元，與繼承取得共有之2筆
    未保存登記房屋及6筆共有土地，以土地公告現值計算，合
    計價值約4,243,983元，有土地登記第一類謄本及雲林縣稅
    務局房屋稅籍證明書在卷可佐（本院卷第193-212頁）。另
    聲請人所有中華郵政斗六大崙郵局存簿內於109年5月6日入
    帳911,662元部分，係由其母鄭秋惠帳戶轉存，亦為其母親
    之遺產，且已經法院強制執行清償債務等情，業據聲請人陳
    明在卷，並有其財產及收入狀況說明書、全國財產稅總歸戶
    財產查詢清單、聲請人中華郵政斗六大崙郵局存簿存摺內頁
    、雲林縣斗六市農會活期性存款存摺內頁、6筆土地之土地
    登記第一類謄本、2筆房屋之雲林縣稅務局房屋稅籍證明書
    、查詢其他預收/預付款結餘詳情及本院民事執行處執行命
    令等影本在卷可參（本院卷第21、179、185-212、227-228
    、239-246頁，調字卷第21-25頁）。足認聲請人主張其有不
    能清償債務之情，足以採信。因此，本院認有必要利用更生
    程序，調整其與債權人間之權利義務關係，而重建其經濟生
    活予以更生之機會。
四、綜上所述，本件聲請人係5年內從事營業額平均每月20萬元
    以下之小規模營業活動之自然人，依其全部收支及財產狀況
　　，客觀上有不能清償債務之情形。復聲請人所積欠之無擔保
    或無優先權之債務總額未逾1,200萬元，且未經法院裁定開
    始清算程序或宣告破產，業如上述。此外，本件又查無聲請
    人有消債條例第6條第3項、第8條或第46條各款所定駁回更
    生聲請之事由存在，則債務人聲請更生，洵屬有據，應予准
    許。又本件聲請人業經裁定開始更生程序，爰並裁定命司法
    事務官進行本件更生程序，爰裁定如主文。
中　　華　　民　　國　　111 　年　　1　　 月　　27　　日
              民事第一庭    法　　　官　黃一馨
上為正本係照原本作成
本件不得抗告
中　　華　　民　　國　　111 　年　　1　　 月　　27　　日
                            書　記　官　鄭夙惠